臺灣桃園地方法院交通事件裁定　　　　 96年度交聲字第106號
原處分機關　交通部公路總局新竹區監理所桃園監理站
異　議　人
即受處分人　甲○○
上列異議人因違反道路交通管理處罰條例案件，對原處分機關於
民國96年2月5日所為之桃監裁罰字第裁52-DB0000000號裁決不服
，聲明異議，本院裁定如下：
    主  文
原處分撤銷。
甲○○不罰。
    理  由
一、原處分意旨略以：異議人即受處分人甲○○於民國96年1月3
    日17時50分許，騎乘車牌號碼YXX-545號輕型機車，行經桃
    園縣八德市○○路貿聯倉儲前，因闖紅燈為員警攔停舉發。
    原處分機關以前開違規事實，依道路交通管理處罰條例第53
    條第1 項規定，於96年2 月5 日以桃監裁罰字第裁52-DB000
    000 0 號裁決書，裁處異議人罰鍰新臺幣1800元整，並依同
    法第63條第1 項第3 款（原裁決書漏引第3 款）記違規點數
    3 點，有該裁決書及送達回執聯在卷可稽，該裁決應無錯誤
    ，請駁回異議等語。
二、異議意旨略以：異議人係行經署立桃園醫院正門前路口，中
    山路1512巷口前十字路，適逢交通號誌轉換中，當時因正處
    路中間，遂隨著多輛汽、機車快速通過，當再前行（桃園市
    ○○路1516號前），人行道突然跳出一位員警，舉發異議人
    闖紅燈。惟異議人並未闖紅燈，係過停止線後約2 公尺左右
    方閃綠燈，員警未察認異議人違規而舉發，顯與事實不符，
    爰聲明異議請求撤銷裁決機關之處分等語。
三、按認定犯罪事實所憑之證據，雖不以直接證據為限，間接證
    據亦包括在內。然而無論直接證據或間接證據，其得為訴訟
    上之證明者，須於通常一般之人均不致有所懷疑，而得確信
    其為真實之程度者，始得據為有罪之認定。倘其證明尚未達
    此一程度，而有合理之懷疑存在，而無從使事實審法院得有
    罪之確信時，即應由法院為諭知被告無罪之判決（最高法院
    76年台上字第4986號判例參照）。又法院受理交通事件，準
    用刑事訴訟法之規定，道路交通管理處罰條例第89條前段定
    有明文，是以法院審理行為人違反道路交通管理處罰條例案
    件時，當有其適用。從而法院於審理行為人違反道路交通管
    理處罰條例案件，如就原處分機關所認定之行為人違規事實
    仍有合理之懷疑，而無法確信行為人確有該當於道路交通管
    理處罰條例各該處罰條文之構成要件事實時，此際即應依訴
    訟法上之待證事實「倘有懷疑，則從被告之利益作解釋」之
    證據法則，作為受處分人有利之認定。況交通警員掣單舉發
    違反道路交通管理處罰條例所列之違規事實，本質上為行政
    處分，係公務員基於職務上權力，就特定之具體事件所為具
    公法上效果之單方行政行為，若認基於公務員為公法上行為
    均具有公信力，該行政處分即可被推定為合法、真正，其據
    以依法處分之事實認定亦為正確無誤，則道路交通管理處罰
    條例第87條即無庸明文賦予人民不服交通主管機關所為之處
    罰，得向管轄地方法院聲明異議。可見員警舉發人民違反道
    路交通管理事件未確定前無所謂之「公定力」理論存在，不
    能認員警掣單舉發交通違規之行政行為均推定合法、真正，
    反認受處分人（相當刑事訴訟程序中之被告）應推定有交通
    違規事實（有罪推定），而要求受處分人自證無違規事實（
    自證無罪）。故受處分人遭受舉發之交通違規事實，僅有舉
    發違反道路交通管理事件通知單及裁決書等書面資料可參，
    且上載情節顯有違背論理法則、經驗法則，乃至與認定事實
    不符（刑事訴訟法第155 條第1 項參照）等情，殊無僅以公
    定力理論，遽推認受處分人確有交通違規之事實。反之，設
    若舉發員警到庭結證違規情節屬實，且提出支持舉發違規可
    憑信性之相關佐證，又查無設詞構陷或舉發錯誤之事證，即
    堪據以認定違規情節應屬事實。
四、經查：
   (1)訊據證人即本件之舉發員警陳益陽於本院調查時先證稱：
      「﹙問：依舉發之違規事實欄所載，異議人係因闖紅燈而
      為你舉發，是否正確？﹚是。」、「﹙問：你舉發的違規
      地點是八德市○○路貿聯貨運前，這個違規地點是否正確
      ？﹚正確。」，是證人陳益陽證稱異議人違規地點係在八
      德市○○路貿聯貨運招牌所在之路口。惟異議人當庭稱：
      員警舉發伊闖紅燈的路口，係在貿聯貨運招牌所在路口之
      前一個路口等語。證人陳益陽隨即改證稱：「我看到異議
      人是在貿聯貨運路口的前一個路口闖紅燈，就是省桃醫院
      那一個路口，然後到貿聯貨運路口被我攔下來。」，是證
      人陳益陽之證述前後明顯不一，惟本案已可確定舉發違規
      之地點非在貿聯貨運招牌所在路口，而係該路口往桃園方
      向之前一個路口之事實應可確定。
   (2)依桃園縣政府警察局八德分96年1 月24日德警分交字第09
      63003362號函交通部公路總局新竹區監理所桃園監理站所
      附之之員警答辯書所載：「職於96年1 月3 日17時50分，
      在八德市○○路貿聯貨櫃倉儲前，發現前方（桃園市往中
      壢市方向）之車牌號碼YXX-545 號輕型機車，遇紅綠燈號
      誌未煞車停等（非變換燈號之時），見貿聯貨櫃倉儲無車
      輛駛出，就逕行通過尚未變換綠燈之號控管制路口；本件
      道路違規事實為闖紅燈，職於違規人後方約五公尺處停等
      紅燈，見狀後趨前攔檢違規之輕機車時，並無其他車輛共
      同違規，攔停後（紅燈號誌尚未變換為綠燈）；職於填寫
      違規地時發現，該處係T 型路口，且違規行為是闖紅燈，
      應以違規路口為主，職違規地以住宅門牌填寫有所不妥，
      遂有更劃跡痕。」。顯然員警陳益陽以書面向桃園監理站
      所陳述異議人違規之地點，仍指係貿聯貨櫃招牌所在之該
      路口，而非該路口往桃園方向之前一路口。則當陳益陽有
      充裕時間以書面答覆道路交通主管機關舉發經過情形時，
      何以仍執詞異議人違規地點係在貿聯貨運招牌所在之該路
      口，而非該路口之前一個路口？另依員警上揭書面答覆可
      認，異議人闖紅燈時，員警陳益陽距異議人僅約5 公尺。
      然證人陳益陽於本院證述：伊係在貿聯貨運招牌所在之該
      路口看到異議人在前一個路口闖紅燈，2 個路口相距約50
      公尺，且係在貿聯貨運招牌所在之該路口後方約2 、30公
      尺處將異議人攔下等語，此部分異議人亦不否認，則異議
      人果若在前一個路口闖紅燈，而陳益陽當時又係在下一個
      路口即貿聯貨運招牌所在之該路口見異議人闖紅燈，2 路
      口相距約50公尺，則陳益陽答覆交通監理機關所為上開書
      面陳述稱異議人闖紅燈時其人在異議人後方約5 公尺一節
      即有錯誤且差鉅過大，是其向交通監理機關所為之書面陳
      述與在本院調查中之證述前後不一，顯有瑕疵。再者，員
      警既已在貿聯貨運招牌所在之該路口見異議人在50公尺前
      之路口闖紅燈，其既在50公尺後，則逕行以手勢或吹哨將
      異議人在貿聯貨運招牌所在之該路口攔下當無任何困難。
      惟陳益陽證稱：伊見到異議人闖紅燈後，就牽機車發動，
      在過貿聯貨運招牌所在之該路口後約2 、30公尺處追得異
      議人並將之攔下等語，亦難認合於常理。是在其前揭陳述
      有前後不一或不合常理之情形下，即難認其能正確無訛見
      異議人確有闖紅燈之舉。
   (3)證人陳益陽之證述，既有上揭之瑕疵，舉發員警即證人復
      無從提出其他證據資料，以供本院審查，顯無積極證據足
      認異議人有闖紅燈之違規事實。原處分機關認定異議人有
      如上揭裁決書所載之交通違規行為即難認為有理由。
五、此外，復查無其他積極證據，足以證明異議人有原處分機關
    所認定之上揭違規行為，自應作對異議人有利之認定。原處
    分機關遽對異議人為前開裁決，難認允當，應認異議人之異
    議為有理由，由本院將原處分撤銷，改諭知異議人不罰，以
    資適法。
六、據上論斷，應依道路交通案件處理辦法第20條前段，裁定如
    主文。
中　　華　　民　　國　　96　　年　　4 　　月　　27　　日
                           交通法庭  法  官　崔秉君
以上正本證明與原本無異。
如不服本裁定，應於裁定送達後5 日內向本院提出抗告狀。
　　　　　　　　　　　　　　　       書記官  劉霜潔
中　　華　　民　　國　　96　　年　　5 　　月　　9 　　日
